【裁判字號】    92,聲,1258
【裁判日期】    921031
【裁判案由】    
【裁判全文】
臺灣台南地方法院民事裁定  九十二年度聲字第一二五八號
    聲  請  人  第一商業銀行股份有限公司
    法定代理人  己○○
    代  理  人  戊○○
    相  對  人  甲○○
                乙○○
                丙○○
                丁○○
右當事人間聲請返還擔保金事件，本院裁定如左：
    主      文
聲請駁回
聲請程序費用由聲請人負擔。
    理      由
一、本件聲請意旨略以：聲請人前依本院九十年度裁全字第一０六一號民事假扣押裁
    定，提供擔保物台北市政府建設公債八十六年第二期債票面額新台幣（下同）五
    百萬元券一張為擔保，並以本院九十年度存字第七二八號提存書提存後聲請執行
    假扣押相對人之財產在案，嗣因上開公債屆至領息期，復經本院以九十一年度聲
    字第一三三二號裁定，准予變換同額之台北市政府建設公債八十九年度第一期債
    票代之，並以本院九十二年度存字第九四號提存書提存在案。茲因聲請人與相對
    人間之假扣押事件，業經相對人乙○○、丙○○、丁○○以假扣押之原因業已消
    滅，聲請本院撤銷假扣押裁定，並塗銷查封登記在案，而聲請人亦定二十日以上
    期間，催告相對人乙○○、丙○○、丁○○就其因假扣押執行所受之損害，對聲
    請人行使權利，然相對人已逾期未行使權利，符合民事訴訟法第一百零四條第一
    項第三款前段（聲請人誤載為同法第一百零四條第一項第一款）之規定；另聲請
    人已對相對人甲○○取得執行名義，就假扣押之不動產為強制執行，並取得債權
    憑證，則此部分應供擔保之原因已消滅，符合民事訴訟法第一百零四條第一項第
    三款前段之規定。為此，聲請返還擔保金等語。
二、按訴訟終結後，供擔保人證明已定二十日以上之期間，催告受擔保利益人行使權
    利而不行使者，法院應依供擔保人之聲請，以裁定命返還其提存物，民事訴訟法
    第一百零四條第一項第二款（現為同法第一百零四條第一項第三款前段，下同）
    定有明文。而所謂訴訟終結，不問有無本案訴訟，在因假扣押或假處分所供擔保
    之情形，因該擔保係為保障受擔保利益人因不當假扣押或假處分所受損害而設，
    倘執行法院已依假扣押或假處分裁定實施假扣押或假處分之執行，則在供擔保人
    撤回假扣押或假處分之執行前，受擔保利益人所受損害仍可能繼續發生，損害額
    既未確定，自無強令其行使權利之理。故在假扣押或假處分所供之擔保，供擔保
    人依民事訴訟法第一百零六條準用同法第一百零四條第一項第二款規定，聲請以
    裁定命返還其擔保金之場合，必待供擔保人已撤回假扣押或假處分之執行，始得
    謂與民事訴訟法第一百零四條第一項第二款所定之「訴訟終結」相當，而得依該
    條款行使定期催告之權利；又釋明假扣押之原因而供之擔保，係擔保擔保債務人
    因假扣押所受之損害，固必待無損害發生，或本案勝訴確定，或就所生之損害已
    經賠償時，始得謂供擔保之原因消滅（最高法院九十年度台抗字第三九○號裁定
    、五十三年台抗字第二七九號判例意旨參照）。
三、經查，聲請人前依本院九十年度裁全字第一０六一號裁定，提存台北市政府建設
    公債八十六年第二期債票面額五百萬元券一張之擔保物後，於九十年三月五日查
    封相對人乙○○、丙○○、丁○○之不動產，至於聲請人查封相對人甲○○之不
    動產部分，則併由本院九十年度執全字第二八四號假扣押執行事件辦理，而聲請
    人前於九十年三月五日所查封相對人乙○○、丙○○、丁○○之不動產，經相對
    人乙○○、丙○○、丁○○以假扣押之原因業已消滅，聲請本院准予撤銷假扣押
    裁定，並辦理塗銷查封登記一節，業經調取本院九十年度存字第七二八號、九十
    年度執全字第七００號、九十年度執全字第二八四號案卷查明屬實，則聲請人對
    相對人乙○○、丙○○、丁○○不動產之假扣押執行程序已不復存在，聲請人已
    無從撤回此部分之假扣押執行程序，固堪認聲請人對相對人乙○○、丙○○、丁○○之假扣押執行程序，係與民事訴訟法第一百零四條第一項第三款前段規定之
    「訴訟終結」相當，然聲請人對於相對人甲○○不動產之前開假扣押行程序，嗣
    經他案引用該假扣押標的拍賣完畢，聲請人並以本院九十年度促字第一九三一五
    號支付命令正本及其確定證明書正本參與分配，因未獲全額清償，經本院發予債
    權憑證一紙予聲請人收執，而聲請人對於相對人甲○○不動產之前開聲請假扣押
    執行程序之本案債權，與其參與分配之九十年度促字第一九三一五號支付命令之
    本案債權，其內容並不相符，此經本院依職權調取九十一年度執字第九九二一號
    強制執行及參與分配案卷查明無訛，已難解為二者債權係屬相同，而可認定其假
    扣押供擔保之原因業已消滅，則揆諸前揭判例意旨，本件聲請人對於相對人甲○○不動產之前開假扣押行程序，既經他案引用該假扣押標的拍賣完畢，自難謂與
    民事訴訟法第一百零四條第一項第一款規定應供擔保原因消滅之情相符，且聲請
    人又未能證明相對人甲○○同意其領回擔保金，或已定二十日以上之期間催告相
    對人甲○○行使權利，而相對人甲○○未為行使。因之，依上說明，本件聲請人
    之聲請不合返還擔保金之要件，自不能准許。
四、本件聲請不合法，並依民事訴訟法第九十五條、第七十八條，裁定如主文。
中      華      民      國    九十二    年      十      月    三十一    日
                      臺灣臺南地方法院民事第三庭
~B審判長法官  王金龍
~B法      官  林逸梅
~B法      官  張銘晃
右為正本係照原本作成。
如對本裁定抗告須於裁定送達後十日內向本院提出抗告狀，並應繳納抗告裁判費新台
幣壹仟元。
中      華      民      國    九十二    年      十一    月      五      日
~B法院書記官  鄭吉裕


司法院資訊處製作；財團法人民間司法改革基金會備份。
